最高法院刑事判決　　　　　　　　　　　　　　　九十一年度台上字第一○八○號
　　上　訴　人　 乙○○
　　　　　　　　 甲○○
右上訴人等因違反槍砲彈藥刀械管制條例案件，不服台灣高等法院台中分院中華民國
八十七年十一月十一日第二審更審判決（八十六年度上更(一)字第二五三號，起訴案號
：台灣台中地方法院檢察署八十三年度偵字第四一二八、六一六○號），提起上訴，
本院判決如左：
    主  文
原判決撤銷，發回台灣高等法院台中分院。
　　理  由
本件原判決認定上訴人乙○○因許世華之長輩與曾金治間曾有訴訟，且因鎮民代表選
舉發生嫌隙。許世華夥同乙○○及上訴人甲○○基於共同犯意之聯絡，於民國八十三
年二月十六日下午九時許，由甲○○駕駛一輛不詳車號之藍色自用小客車，共同意圖
為自己犯罪之用持有一支可供軍用之白色九○口徑之制式手槍、子彈，前往台中縣清
水鎮○○○路五號曾秋敏住處，由許世華、乙○○二人進入其客廳，甲○○在車上等
候，曾金治與曾秋敏在客廳泡茶聊天，適曾金治家人來電，許世華、乙○○尾隨曾金
治往另一房間接聽電話，乙○○即持該把白色九○制式手槍頂住曾金治頭部，恫稱：
「你要隨我來，不然要開槍」等語，致曾金治心生畏懼，隨其走至該藍色自用小客車
旁之庭院，曾金治對許世華說：「我對你不錯，為何你如此待我？」等語。詎許世華
聞言竟對乙○○說「槍給我！」等語，即以該九○制式手槍朝曾金治腳邊地上開了一
槍後，強拉曾金治進入車內，以強押之方式剝奪其行動自由。斯時曾秋敏見狀為恐出
事，乃隨彼等上車。甲○○駕駛該車搭載許世華、乙○○、曾秋敏、曾金治等人前往
台中縣清水鎮○○路六十一號楊春景住處折衝，原在場曾金治之妻曾許秀春即電告曾
金治之胞弟曾進達，曾進達帶同其三弟曾進富，曾金治之子曾文君、曾文正等人駕車
前往楊春景住處，抵達時，楊春景告知許世華有帶槍，不要進屋，以免發生意外等語
，曾進達等人要求帶回曾金治。因曾進達等人多勢眾有備而來，許世華等人遂讓曾金
治隨曾文正、曾進富等人先駕車離去。嗣於同年月十八日下午四許，許世華與其胞弟
許世記（業經判決確定）為免許世華、乙○○等人受刑事處罰，教唆王成彬（業經判
決確定）頂替犯罪，同年月廿四日中午十時王成彬持許世華交付之另支具殺傷力之四
五改造手槍，與許世華前往台中縣警察局清水分局投案，嗣為警查悉上情，並扣得彈
殼八顆（已使用）。因而將第一審關於上訴人乙○○、甲○○部分之判決撤銷，改判
論處上訴人等共同未經許可，無故持有手槍（乙○○累犯）罪刑。固非無見。
惟查：未經許可持有槍、彈罪，其持有之繼續，為行為之繼續，至持有行為終了時，
論為一罪，不得割裂。若以之犯他罪，兩罪間之關係如何，端視開始持有之原因為斷
，如早已非法持有槍彈，後另起意犯罪；或意圖犯甲罪而持有槍、彈，卻持以犯乙罪
，均應以數罪併罰論處。必因意圖犯某罪而持有槍、彈，後果以之犯該罪，兩罪間始
有牽連犯之適用。原判決認定許世華與上訴人等共三人，基於共同犯意之聯絡，由甲
○○駕駛自用小客車，共同意圖為自己犯罪之用而持有一把可供軍用之白色九○口徑
之制式手槍、子彈，前往曾秋敏住處，對於未經許可無故持有槍彈部分，上訴人二人
與許世華因何持有，彼等是否意圖妨害自由而持有，均未明白審認，卻載共同意圖供
犯罪之用持有可供軍用之槍彈，並就持有手槍與妨害自由罪認有牽連犯關係，其認事
未清，用法亦有疑義，均有未合，前經本院指明，仍未做進一步調查審認，其瑕疵依
然存在。再，原判決事實認定，甲○○自始即與乙○○、許世華有犯意聯絡，然其理
由欄卻以上訴人甲○○載送乙○○、許世華二人前往曾秋敏住處，在車上等候，其間
聽到槍聲，進去裡面見到雙方拉扯，才與乙○○等將被害人曾金治載到楊春景住處（
見原判決第五頁第九行起至第六頁第九行），似認甲○○係於聽到槍聲之後，方知悉
同夥被告持有槍枝，並參與妨害自由之實施（載送至楊春景住處），其事實、理由對
於何時以共同妨害自由之目的而非法持有可供軍用之槍彈之認定，亦不相適合，同有
判決理由矛盾之違背法令。以上或為上訴意旨所指摘，或為本院得依職權調查之事項
，應認原判決仍有發回更審之原因。又上開條例第十九條於九十年十一月十四日經總
統 (九○）華總一義字第九○○○二二三四七○號令刪除，案經發回，宜併注意及之
。
據上論結，應依刑事訴訟法第三百九十七條、第四百零一條，判決如主文。
中      華      民      國    九十一    年      二      月    二十七    日
                              最高法院刑事第九庭
                                  審判長法官  陳  炳  煌
                                        法官  陳  正  庸
                                        法官  韓  金  秀
                                        法官  吳  信  銘
                                        法官  張  春  福
      右正本證明與原本無異
                                              書  記  官
中      華      民      國    九十一    年      三      月      六      日
